臺灣新竹地方法院民事判決  
111年度訴字第522號
原      告  楊少鳴  
訴訟代理人  黃健誠律師
被      告  富盟康泰事業股份有限公司

兼法定代理  
人          徐鉅裁  
被      告  楊亮亮  
被      告  永煦事業有限公司


兼法定代理  
人          洪嘉禧  
被      告  楊湘婷  

被      告  黃志銘  
上四人共同
訴訟代理人  馬偉涵律師
複代理人    郭立寬律師
上列當事人間損害賠償事件，本院於民國111年8月23日言詞辯論
終結，判決如下：
    主  文
一、被告徐鉅裁、楊亮亮、洪嘉禧、楊湘婷、黃志銘應連帶給付
    原告新臺幣貳佰捌拾貳萬元，及自民國一一一年六月二十四
    日起至清償日止，按年息百分之五計算之利息。
二、被告徐鉅裁、富盟康泰事業股份有限公司應連帶給付原告新
    臺幣貳佰捌拾貳萬元，及自民國一一一年六月二十四日起至
    清償日止，按年息百分之五計算之利息。
三、被告洪嘉禧、永煦事業有限公司應連帶給付原告新臺幣貳佰
    捌拾貳萬元，及自民國一一一年六月二十四日起至清償日止
    ，按年息百分之五計算之利息。　　
四、第一、二、三項所命給付，如任一被告已為給付，其餘被告
    於該給付範圍內，免除給付義務。
五、原告其餘之訴駁回。
六、訴訟費用由被告徐鉅裁、楊亮亮、洪嘉禧、楊湘婷、黃志銘
    、富盟康泰事業股份有限公司、永煦事業有限公司連帶負擔
    百分之九十五，餘由原告負擔。　　
七、本判決第一、二、三項，於原告供擔保新臺幣玖拾肆萬元後
    ，得假執行。但被告中任一人如以新臺幣貳佰捌拾貳萬元為
    原告預供擔保後，得免為假執行。
八、原告其餘假執行之聲請駁回。
    事實及理由
壹、程序事項
    被告楊亮亮經合法通知，未於言詞辯論期日到場，核無民事
    訴訟法第386條所列各款情形，爰依原告聲請由其一造辯論
    而為判決。
貳、實體事項
一、原告起訴主張：
㈠、原告與被告黃志銘為同學，民國109年3月間，被告黃志銘向
    原告招攬由被告富盟康泰事業股份有限公司（下稱被告富盟
    公司）推出之「碳權短期定量投資」商品（下稱系爭商品）
    ，保證每單位每月利潤3%-3.5%，換算年息為36%-42%，保證
    期滿返還本金，係值得投資商品。原告不疑有他，遂於109
    年3月20日與被告富盟公司及被告永煦事業有限公司（下稱
    被告永煦公司）簽訂「碳權短期定量投資合約書」（合約編
    號CR097248號，下稱系爭合約書），投資期間自109年3月30
    日起至109年6月29日止為期3個月，投資總金額共新臺幣（
    下同）300萬元，原告並自名下台新銀行帳戶於109年3月30
    日上午匯款200萬元、100萬元進入被告永煦公司名下彰化銀
    行中山北路分行00000000000000帳戶，被告永煦公司再於同
    日下午自上述帳戶匯款150萬元、150萬元進入被告富盟公司
    名下臺灣土地銀行東新竹分行000000000000號帳戶，此有系
    爭合約書、短期定量碳權憑證、委託匯款資料、LINE對話紀
    錄、CD轉出紀錄、網路轉帳紀錄可佐（卷第19-30頁）。
㈡、投資期間原告有領得紅利18萬元（卷第131頁），至投資期滿
    後，被告黃志銘竟於109年6月30日向原告稱：因新冠肺炎疫
    情，倫敦碳權交易所停市1個月，暫時無法返還本金及給付
    紅利等語（卷第33頁），數日後仍以各種理由拖延，最後避
    不見面，原告迫於無奈提起刑事詐欺告訴。詎料經臺灣新竹
    地方檢察署檢察官調查後，系爭商品乃根本不存在之違法吸
    金騙局，被害人甚多，被告等人違法獲利高達1.5億元，被
    告等人詐欺取財、違反銀行法等犯行，經檢察官起訴後，本
    院刑事庭以111年度金重訴字第2號判決，被告徐鉅裁、楊亮
    亮、洪嘉禧、楊湘婷、黃志銘均犯非法經營銀行業務罪，各
    處有期徒刑8年、4年、2年、2年、1年；被告富盟公司、永
    煦公司均因其負責人執行業務犯非法經營銀行業務罪，各處
    罰金2,500萬元、1,000萬元。
㈢、請求權依據：
　⒈對被告徐鉅裁、楊亮亮、洪嘉禧、楊湘婷、黃志銘：上開5人
    應就渠等詐欺取財及違反銀行法行為，對原告負共同侵權行
    為責任，連帶賠償原告損害。爰依民法第184條第1項前段、
    第2項、第185條第1項前段，銀行法第29條、第29條之1為請
    求。
　⒉對被告富盟公司：被告徐鉅裁為被告富盟公司負責人，執行
    職務違反法令致原告受損害，被告徐鉅裁應依公司法第23條
    、被告富盟公司應依民法第28條，對原告負連帶賠償責任。
　⒊對被告永煦公司：被告洪嘉禧為被告永煦公司負責人，執行
    職務違反法令致原告受損害，被告洪嘉禧應依公司法第23條
    、被告永煦公司應依民法第28條，對原告負連帶賠償責任。
    　
㈣、並聲明：⑴被告應連帶給付原告300萬元，及自起訴狀繕本送
    達翌日起至清償日止，按年息5%計算之利息。⑵訴訟費用由
    被告連帶負擔。⑶願供擔保，請准宣告假執行。
二、被告則答辯以：
㈠、被告徐鉅裁、富盟公司：
　　不認識原告，未與原告簽訂系爭合約書，亦未收受原告任何
    金錢款項。原告匯款予被告永煦公司卻請求被告徐鉅裁、富
    盟公司連帶賠償不合理。因被告洪嘉禧之前曾向被告徐鉅裁
    借款，故被告永煦公司匯款給被告富盟公司作為還款之用（
    未為答辯聲明）。
㈡、被告楊亮亮：未於言詞辯論期日到庭，亦未以書狀為任何陳
    述或主張。
㈢、被告洪嘉禧、楊湘婷、黃志銘、永煦公司（合稱被告洪嘉禧
    等4人）：
  ⒈不爭執原告經由被告黃志銘之招攬，投資由被告永煦公司經
    銷之被告富盟公司之系爭商品，原告於109年3月30日匯款30
    0萬元入被告永煦公司名下彰化銀行中山北路分行帳戶，被
    告永煦公司再於同日轉匯300萬元入被告富盟公司名下臺灣
    土地銀行東新竹分行帳戶（卷第119頁）。原告投資之後，
    被告永煦公司有指派被告楊湘婷於109年5月4日、6月2日、7
    月2日分別匯款各6萬元（合計18萬元）紅利予原告，有存入
    憑條可證（卷第175頁）。
　⒉被告洪嘉禧等4人亦同為不知情之受害人，並未對原告施行詐
    術騙取金錢。緣以被告徐鉅裁、楊亮亮（合稱被告徐鉅裁等
    2人）基於詐欺取財之犯意，假藉投資之名，利用及欺騙不
    知情之被告洪嘉禧等4人，銷售系爭商品騙取原告金錢。原
    告之所以無法取回投資款，係因被告徐鉅裁等2人自始就不
    打算返還行騙得逞之金錢，而非收取投資之後因能力不足、
    交易管道不穩固、避險工具不備、資訊不充分等因素（下稱
    能力不足等因素）導致虧損。銀行法第29條、第29條之1規
    範之行為態樣，不必然一定會損失，故不能僅因被告洪嘉禧
    等4人涉嫌違反銀行法之行為、介紹並協助締約行為，即認
    該行為與原告損害間有相當因果關係。
　⒊答辯聲明：⑴原告之訴駁回。⑵訴訟費用由原告負擔。⑶如受不
    利益判決，願供擔保，請准宣告免為假執行。
三、本院之判斷：
㈠、按「除法律另有規定者外，非銀行不得經營收受存款。」銀
    行法第29條第1項前段定有明文，此項規定，旨在保障存款
    人權益，使其免受不測之損害，自屬保護他人之法律。同法
    第29條之1規定「以借款、收受投資、使加入為股東或其他
    名義，向多數人或不特定之人收受款項或吸收資金，而約定
    或給付與本金顯不相當之紅利、利息、股息或其他報酬者，
    以收受存款論。」係為保障社會投資大眾之權益，及有效維
    護經濟金融秩序，而將此種脫法收受存款行為擬制規定為收
    受存款，故有違反銀行法而造成損害，違反銀行法之人均應
    負損害賠償責任（最高法院103年度台上字第1198號判決意
    旨參照）。又「法人對於其董事或其他有代表權之人因執行
    職務所加於他人之損害，與該行為人連帶負賠償之責任。」
    民法第28條亦規定甚明。
㈡、數人共同不法侵害他人之權利者，對於被害人所受損害，應
    負連帶賠償責任，係因數人之行為共同構成違法行為之原因
    或條件，因而發生同一損害，具有行為關連共同性之故。民
    事上之共同侵權行為，並不以共同侵權行為人在主觀上有犯
    意聯絡為必要，如在客觀上數人之不法行為，均為其所生損
    害之共同原因，即所謂行為關連共同，已足以成立共同侵權
    行為。則數故意行為或數過失行為具有共同原因關係者，因
    果關係之判斷，自應累積共同判斷，不得割裂分別判斷，經
    判斷認具有共同原因之各行為與結果間，即有因果關係存在
    。
㈢、經查：
　⒈原告受被告黃志銘招攬投資系爭商品，而與被告富盟公司、
    永煦公司簽訂系爭合約書後，於109年3月30日上午匯款300
    萬元入被告永煦公司名下彰化銀行中山北路分行帳戶，被告
    永煦公司於同日下午將300萬元轉匯入被告富盟公司名下臺
    灣土地銀行東新竹分行帳戶；原告投資之後，被告永煦公司
    指派被告楊湘婷於109年5月4日、6月2日、7月2日分別匯款
    各6萬元（合計18萬元）紅利予原告。上情為被告洪嘉禧等4
    人所不爭執，復有系爭合約書、短期定量碳權憑證、委託匯
    款資料、LINE對話紀錄、CD轉出紀錄、網路轉帳紀錄、存入
    憑條可佐（卷第19-30、175頁），堪信真正。被告富盟公司
    、徐鉅裁雖執前詞否認收受原告投資款，然對於何以被告永
    煦公司收受原告300萬元之同日旋即將同額全數轉匯入被告
    富盟公司帳戶乙節，無法合理說明及舉證，徒以空口辯稱是
    被告洪嘉禧清償之前借款云云，無足憑信，況被告徐鉅裁、
    楊亮亮共同犯銀行法第125條第3項、第1項後段之法人行為
    負責人非法經營銀行業務罪、刑法第339條第1項之詐欺取財
    罪，為想像競合犯，從一重論以非法經營銀行業務罪，經本
    院刑事庭以111年度金重訴字第2號第一審判決在案，其中即
    包括由被告黃志銘招攬原告投資之300萬元在內（判決附表
    五編號1，卷第166頁），故被告徐鉅裁、楊亮亮確有以詐欺
    取財罪、非法經營銀行業務罪而對原告為故意侵權行為，致
    原告財產權益受損。
　⒉被告洪嘉禧、楊湘婷、黃志銘亦不爭執渠等亦經本院刑事庭
    以111年度金重訴字第2號第一審判決犯非法經營銀行業務罪
    ，惟辯稱渠等係受被告徐鉅裁、楊亮亮之詐欺、利用，同為
    受害人等語。惟按「數人共同不法侵害他人之權利者，連帶
    負損害賠償責任。造意人及幫助人，視為共同行為人。」民
    法第185條第1項前段、第2項定有明文。所謂幫助人，係指
    於他人為侵權行為之際，幫助該他人易於實施侵權行為者而
    言。查被告洪嘉禧、楊湘婷、黃志銘於刑案準備程序認罪（
    卷第67、73頁），復承認有收取報酬利益，渠等收取報酬之
    方式，係由被告洪嘉禧、楊湘婷將投資款項匯整並扣除4%之
    金額作為被告永煦公司經銷系爭商品之報酬後，再將餘款匯
    至被告富盟公司臺灣土地銀行帳戶，被告永煦公司就其所獲
    得之報酬，分配相當於其招攬投資款項1.5%之金額予被告洪
    嘉禧及楊湘婷、至少相當於其招攬投資款項1%之金額予招攬
    之業務人員（含被告黃志銘），經刑案第一審調查、審認明
    確並記載於判決書犯罪事實欄（卷第142頁）。由上顯見被
    告洪嘉禧、楊湘婷、黃志銘為追求自身報酬利益，有積極鼓
    吹原告投資系爭商品、簽訂系爭合約書、交付金錢予被告富
    盟公司之行為，而使被告徐鉅裁、楊亮亮得以快速吸收更多
    投資款，被告洪嘉禧、楊湘婷、黃志銘所為助力行為，促成
    被告徐鉅裁、楊亮亮侵權行為之實施，故依前引民法第185
    條第1項前段、第2項規定，上列被告5人應成立共同侵權行
    為，事證明確。
　⒊被告洪嘉禧、楊湘婷、黃志銘固辯稱原告所受損害結果，與
    被告徐鉅裁、楊亮亮之詐欺取財行為間有直接因果關係，但
    與渠等違反銀行法行為間，無相當因果關係等語。惟查，原
    告與被告徐鉅裁、楊亮亮並無直接接觸，係因被告黃志銘同
    學身分招攬，基於信任被告黃志銘而同意投資系爭商品，固
    然被告洪嘉禧、楊湘婷、黃志銘主觀上沒有與被告徐鉅裁、
    楊亮亮為詐欺取財之犯意聯絡，然若無被告黃志銘之招攬、
    被告永煦公司之經銷系爭商品、被告洪嘉禧、楊湘婷收受投
    資款及轉匯予被告徐鉅裁，原告不會因此遭受損害，故上列
    5人之不法行為為原告所受損害之共同原因，俱有相當因果
    關係存在。從而，被告洪嘉禧、楊湘婷、黃志銘此部分辯解
    ，並無可採。
　⒋「損害賠償，除法律另有規定或契約另有訂定外，應以填補
    債權人所受損害及所失利益為限。」「基於同一原因事實受
    有損害並受有利益者，其請求之賠償金額，應扣除所受之利
    益。」民法第216條第1項、第216條之1分有明文，即損害賠
    償應損益相抵。原告不爭執於投資期間領得紅利18萬元，此
    部分自應扣除，故原告所得請求之賠償金額應為282萬元，
    而非300萬元。
㈣、至於原告請求被告富盟公司、永煦公司亦連帶賠償乙節：查
    被告徐鉅裁為被告富盟公司負責人、被告洪嘉禧為被告永煦
    公司負責人，均因執行職務違反法令致原告受損害，依民法
    第28條規定，被告富盟公司應與被告徐鉅裁對原告負連帶賠
    償責任，被告永煦公司亦應與被告洪嘉禧對原告負連帶賠償
    責任。然上列「被告徐鉅裁、楊亮亮、洪嘉禧、楊湘婷、黃
    志銘」與「被告徐鉅裁、富盟公司」與「被告洪嘉禧、永煦
    公司」間所負為不真正連帶債務關係，如其中任一被告已為
    全部或一部之給付者，其餘被告就其履行之範圍內，同免給
    付之義務。
㈤、末按給付無確定期限者，債務人於債權人得請求給付時，經
    其催告而未為給付，自受催告時起，負遲延責任。其經債權
    人起訴而送達訴狀，或依督促程序送達支付命令，或為其他
    相類之行為者，與催告有同一之效力；遲延之債務，以支付
    金錢為標的者，債權人得請求依法定利率計算之遲延利息。
    但約定利率較高者，仍從其約定利率；應付利息之債務，其
    利率未經約定，亦無法律可據者，週年利率為百分之5，民
    法第229條第2項、第233條第1項、第203條分別定有明文。
    本件給付屬侵權行為之債，並無確定期限，亦無約定遲延利
    息之利率，揆諸前揭法條規定，原告主張自起訴狀繕本送達
    被告（各被告之送達日均為111年6月23日，見送達證書卷）
    之翌日即111年6月24日起算法定遲延利息，即屬有據。
㈥、綜上所述，原告依侵權行為之法律關係，請求「被告徐鉅裁
    、楊亮亮、洪嘉禧、楊湘婷、黃志銘」、「被告徐鉅裁、富
    盟公司」、「被告洪嘉禧、永煦公司」連帶賠償原告282萬
    元，及自111年6月24日起至清償日止，按年息5%計算之法定
    遲延利息，為有理由，應予准許。逾此範圍之請求，則無理
    由，應予駁回。
四、原告勝訴部分，兩造均陳明願供擔保請准宣告假執行或免為
    假執行，均核無不合，各酌定相當擔保金額併准許之。至原
    告敗訴部分，其假執行之聲請即失所附麗，應併予駁回。
五、本件事證已臻明確，兩造其餘攻擊防禦方法及證據，核與判
    決結果不生影響，爰不一一論述。
六、訴訟費用負擔之依據：民事訴訟法第79條、第85條第2項。
中　　華　　民　　國　　111 　年　　9 　　月　　13　　日
                  民事第二庭    法　官　陳麗芬
以上正本係照原本作成。
如對本判決上訴，須於判決送達後20日內向本院提出上訴狀。如
委任律師提起上訴者，應一併繳納上訴審裁判費。
中　　華　　民　　國　　111 　年　　9 　　月　　13　　日
                                書記官　彭富榮